【裁判字號】    98,易,118
【裁判日期】    990331
【裁判案由】    重利等
【裁判全文】
臺灣新竹地方法院刑事宣示判決筆錄       98年度易字第118號
公  訴  人  臺灣新竹地方法院檢察署檢察官
被      告  甲○○
選任辯護人  洪大明律師
上列被告因重利等案件，檢察官提起公訴後（97年度偵字第5071
號），聲請改依協商程序而為判決，本院於中華民國99年3 月31
日下午4 時30分，在本院刑事第七法庭宣示判決，出席職員如下
：
                    法  官  邱玉汝
                    書記官  陳怡芳
                    通  譯  楊長育
法官起立朗讀判決主文、犯罪事實要旨、處罰條文，及告以上訴
限制、期間並提出上訴狀之法院，且諭知記載其內容：
一、主  文：
甲○○乘他人急迫貸以金錢，而取得與原本顯不相當之重利，處
有期徒刑月，如易科罰金，以新臺幣壹仟元折算壹日；又以脅
迫使人行無義務之事，處拘役拾日，如易科罰金，以新臺幣壹仟
元折算壹日；又意圖為自己不法之所有，而侵占自己持有他人之
物，處有期徒刑月，如易科罰金，以新臺幣壹仟元折算壹日。
應執行有期徒刑伍月，如易科罰金，以新臺幣壹仟元折算壹日。
二、犯罪事實要旨：
  (一)甲○○於民國95年間因重利等案件，經本院於95年6 月23日
    以95年度訴字第247 號判決判處有期徒刑6 月，經上訴臺灣
    高等法院，經該院於96年10月3 日以95年度上訴字第3238號
    判決判處有期徒刑6 月確定，嗣經減刑為3 月，於97年1 月
    10日易科罰金執行完畢。猶不知悔改，復基於重利以營利之
    犯意，於中國時報刊登借款訊息之廣告，並以0000000000
    號人頭門號作為聯絡工具，於96年9 月28日12時許，趁乙○○需款急迫之際，在苗栗縣竹南鎮○○路「竹南火車站」前
    ，自稱「小方」，借款新臺幣（下同）20,000元予乙○○應
    急使用，雙方約定每10天為1 期，每期收取3,000 元利息，
    甲○○並預扣1 期利息，實際僅交予乙○○1 萬7,000 元現
    金，同時要求乙○○簽發面額各3 萬元之本票2 張、3 萬元
    之現金保管條1 張，及交付乙○○所有之身分證正本1 張、
    健保卡正本1 張予其收執，作為借款之擔保，甲○○即以上
    開方式，收取與本金顯不相當之重利。
  (二)嗣乙○○支付利息6,000 元後，因無力繼續清償，甲○○遂
    依乙○○身分證上記載之地址，於96年10月間某日前往乙○○位於苗栗縣竹南鎮○○街21號住處，要求乙○○之夫丙○○代為清償，雙方議價以5 萬元結清借款本利，惟未約定清
    償日期，甲○○即要求丙○○提供其所有之1882—PC號自用
    小客車作為擔保，因丙○○不同意，甲○○基於強制之犯意
    ，以將再提高借款應清償之金額，及不離開其住處等語脅迫
    丙○○，要求丙○○簽署出售前開自小客車2 份汽車買賣合
    約書，以資擔保前開債務，使丙○○行無義務之事，甲○○
    始離去。又甲○○知悉丙○○欲賣車還清債務，遂接續前開
    強制犯意，邀約丙○○於96年11月23日17時30分許，前往新
    竹市○○路○ 段259 號「春輪汽車商行」進行估價時，以前
    開自用小客車不值錢，要求今日必須提前清償一半之金額，
    否則要將前開車輛交付其使用等語脅迫丙○○，丙○○仍未
    同意將前開自用小客車交付其使用而未遂。甲○○遂要求丙○○搭載其一程，隨後復要求丙○○將車輛借交其使用，其
    保證第2 天還車，且5 萬元債務之本金、利息將不再增加云
    云，因丙○○正趕上班，遂暫將該車借予甲○○使用。
  (三)詎甲○○於翌日即96年11月24日上午，隨同丙○○將上開車
    輛開回苗栗縣竹南鎮之住處後，另基於意圖為自己不法所有
    犯意，將1882—PC號自用小客車據為己有，而將該車駛離，
    未返還丙○○。而丙○○在籌得5 萬元款項後，於96年11月
    25日央求甲○○返還車輛時，甲○○表示5 萬元債務以車輛
    折抵後一筆勾消，拒絕返還，自此即失去聯絡。丙○○、乙○○乃報警追查「小方」身分及前開車輛之下落，迄97年7
    月17日始為警查知甲○○之身份，而通知甲○○到案說明而
    查獲，甲○○隨即於同年月22日將該輛1882—PC號自用小客
    車、行車執照、乙○○之身分證1 張、健保卡1 張、乙○○
    簽立之現金保管條1 張及3 萬元本票1 張等物，分別交予警
    方查扣及歸還予丙○○、乙○○，而查知上情。
  (四)案經新竹市警察局移送臺灣新竹地方法院檢察署檢察官偵查
    起訴後，經檢察官聲請認罪協商判決。
三、處罰條文：刑法第304 條第1 項、第344 條、第335 條第1
    項、刑法第41條第1 項前段、第51條第5 款，刑法施刑法第
    1 條之1 第1 項、第2 項前段，判決如主文。
四、協商判決除有刑事訴訟法第455條之4第1項第1款於本訊問程
    序終結前，被告撤銷協商合意或檢察官撤回協商聲請者；第
    2款被告協商之意思非出於自由意志者；第4款被告所犯之罪
    非第455條之2第1項所定得以協商判決者；第6款被告有其他
    較重之裁判上一罪之犯罪事實者；第 7款法院認應諭知免刑
    或免訴、不受理者情形之一，及違反同條第 2項「法院應於
    協商合意範圍內為判決；法院為協商判決所科之刑，以宣告
    緩刑或 2年以下有期徒刑、拘役或罰金為限」之規定者外，
    檢察官與被告等均不得上訴。
五、如有前項得上訴之情形，得自收受宣示判決筆錄送達之日起
    10日內，向本院提出上訴書狀，上訴於第二審法院（請勿「
    逕送上級法院」）。
本案經檢察官陳宏兆到庭執行職務。
中    華    民    國    99    年    3    月     31    日
                  刑事第四庭  書  記  官  陳怡芳
                              法      官  邱玉汝
以上正本證明與原本無異。
中    華    民    國    99    年    3     月    31    日
                              書  記  官  陳怡芳
附錄本案論罪法條全文：
刑法第304條：
以強暴、脅迫使人行無義務之事或妨害人行使權利者，處三年以
下有期徒刑、拘役或三百元以下罰金。
前項之未遂犯罰之。
刑法第335條：
意圖為自己或第三人不法之所有，而侵占自己持有他人之物者，
處五年以下有期徒刑、拘役或科或併科一千元以下罰金。
前項之未遂犯罰之。
刑法第344條：
乘他人急迫、輕率或無經驗貸以金錢或其他物品，而取得與原本
顯不相當之重利者，處一年以下有期徒刑、拘役或科或併科一千
元以下罰金。

司法院資訊處製作；財團法人民間司法改革基金會備份。
